【裁判字號】    97,訴,216
【裁判日期】    970522
【裁判案由】    搶奪等
【裁判全文】
臺灣苗栗地方法院刑事判決               97年度訴字第216號
公  訴  人  臺灣苗栗地方法院檢察署
被      告  甲○○
            乙○○
上列被告等因搶奪等案件，經檢察官提起公訴（97年度偵字第77
3號、97年度偵字第964號），因被告等於準備程序中均就被訴事
實為有罪之陳述，經本院合議庭裁定由受命法官獨任進行簡式審
判程序，本院判決如下：
    主    文
甲○○犯如附表所示之罪，均累犯，各處如附表所示之刑。應執
行有期徒刑陸年拾月。
乙○○犯如附表所示之罪，均累犯，各處如附表所示之刑。應執
行有期徒刑陸年拾月。
    事    實
一、前科資料：
    甲○○前因竊盜及贓物罪案件，經臺灣高等法院臺中分院以
    94年度上易字第1524號判決，各判處有期徒刑1 年2 月、 4
    月確定，並經裁定應執行有期徒刑1 年4 月，甫於民國95年
    11月15日徒刑執行完畢出監（構成累犯）。乙○○前因竊盜
    及違反毒品危害防制條例案件，經臺灣高等法院臺中分院以
    94年度上易字749 號判決，各判處有期徒刑2 年、1 年確定
    ，嗣並經裁定減刑並定應執有期徒刑2 年4 月，甫於96年 7
    月16日縮短刑期執畢出監（構成累犯）。
二、詎渠等竟不知悔改，而意圖為自己不法所有，共同基於竊盜
    之犯意聯絡及行為分擔，於附表一、二所示時、地，竊取如
    附表一、二所示之被害人所有財物；且又意圖為自己不法之
    所有，共同基於搶奪之犯意聯絡及行為分擔，於附表三所示
    時、地，趁如附表三所示之被害人不及防備之際，搶奪如附
    表三所示之被害人所有財物。
三、案經苗栗縣警察局苗栗分局報告及丁○○、丙○○、癸○○
    告訴臺灣苗栗地方法院檢察署檢察官偵查起訴。
    理    由
一、證據名稱：
  (一)證據能力：
    按刑事訴訟法第159 條第1 項雖規定，被告以外之人於審判
    外之言詞或書面陳述，除法律有規定外，不得作為證據。惟
    同法第159 條之5 第2 項已有規定，當事人、代理人或辯護
    人於法院調查證據時，知有第159 條第1 項不得為證據之情
    形，而未於言詞辯論終結前聲明異議者，視為有前項之同意
    。本件檢察官、辯護人、被告並未就卷內證據資料之證據能
    力有所爭執，且迄於言詞辯論終結前，均未主張有刑事訴訟
    法第159 條第1 項不得為證據之情形，是應認已同意卷內證
    據均得作為證據，且經本院審酌後，認無不適當之情形，應
    認本案調查之卷內證人辛○○、己○○、丁○○、戊○○、
    庚○○、癸○○、曾守貞及黃淑絮之證言有證據能力，合先
    敘明。
  (二)事實欄二如附表一所示加重竊盜罪部份：
    業據被告甲○○、乙○○於本院審理時坦承不諱（見本院卷
    97年5 月1 日審判筆錄第2 頁），核與被害人辛○○於警詢
    中證述財物遭竊等情相符，復有贓物認領保管單1 紙、現場
    查獲及贓物照片3 張、失車唯讀案件基本資料1 紙可佐，足
    證被告等有前開犯行，堪予認定。
  (三)事實欄二如附表二所示竊盜罪部份：
    業據被告甲○○、乙○○於本院審理時坦承不諱（見本院卷
    97年5 月1 日審判筆錄第2 頁），核與證人即被害人己○○
    、戊○○、庚○○、壬○○於警詢中指述渠等財物失竊等情
    相符，復有贓物認領保管單3 紙、失車唯讀案件基本資料 3
    紙、車籍查詢基本資料詳細畫面列印資料3 紙、監視器翻拍
    照片8 張可稽。又車牌號碼ML-5197 號自小客車上所採得之
    指紋經鑑定為被告乙○○所有等情，亦有內政部警政署刑事
    警察局97年3 月10日刑紋字第0970032919號鑑驗書1 份可參
    ，是被告等有上開犯行，事證明確，堪予認定。
  (四)事實欄二如附表三所示搶奪罪部份：
    業據被告甲○○、乙○○於本院審理時坦承不諱，核與證人
    即告訴人丁○○、癸○○、丙○○等警詢及偵查中之指訴相
    符，復有苗栗縣警察局苗栗分局南苗派出所受理刑事案件報
    案三聯單影本2 紙、贓物認領保管單2 紙、失車唯讀案件基
    本資料1 紙、車籍查詢基本資料詳細畫面列印資料1 紙、查
    獲現場及贓物照片11張在卷可稽。又衡之證人即乙○○之女
    友曾守貞偵查中證述被告等於租屋處玩骰子時，被告甲○○
    曾交予曾守貞抄寫搶奪所得之丙○○住家舊址，及證人丙○○證述曾守貞所抄寫字條為住家舊址等情，足徵被告2 人確
    有上開搶奪犯行，罪證明確，洵堪認定，應予依法論科。
二、論罪科刑之理由：
  (一)被告等成立之犯罪：
    核被告甲○○及乙○○2 人所為如附表一、二、三所示，各
    係犯刑法第321 條第1 項第3 款攜帶凶器竊盜罪、同法第32
    0 條第1 項竊盜罪及同法第325 條第1 項搶奪罪。被告等所
    犯1 次加重竊盜罪、4 次竊盜罪及3 次搶奪罪各罪間，犯意
    各別，行為殊異，應予分論併罰，並依法定其應執行刑。又
    被告等就上開犯行，有犯意聯絡與行為分擔，應依共同正犯
    論處。次查被告甲○○及乙○○有犯罪事實欄一之前科紀錄
    ，均有臺灣高等法院前案紀錄表1 份在卷足憑，是渠等於有
    期徒刑執行完畢後，5 年內再犯本件有期徒刑以上之上開 8
    罪，構成累犯，爰均依刑法第47條第1 項規定，予以加重其
    刑。
  (二)自首之認定：
  1.按刑法第62條規定：「對於未發覺之罪自首而受裁判者，減
    輕其刑。但有特別規定者，依其規定」。所謂發覺，係指有
    偵查犯罪職權之公務員已知悉犯罪事實與犯罪之人而言，最
    高法院75年台上字第1634號判例足資參照。復按刑法第62條
    所謂自首，祇以犯人在其犯罪未發覺前，向該管公務員自承
    犯罪而受裁判為已足，至是否因受他案訊問一併供出，與其
    自首之效力，並不生影響。又所謂發覺，固非以有偵查犯罪
    權之機關或人員確知其人犯罪無誤為必要，而於對其發生嫌
    疑時，即得謂為已發覺；但此項對犯人之嫌疑，仍須有確切
    之根據得為合理之可疑者，始足當之，若單純主觀上之懷疑
    ，要不得謂已發生嫌疑；至其向該管公務員告知其犯罪，並
    不以自動到案向該管公務員告知為必要，即因其他犯罪受追
    問時，告知其未發覺部分之犯罪，而接受審判，仍不失為自
    首。最高法院96年度台上字第1386號、88年度台上字第1438
    號判決意旨參照。是以犯罪行為人如在有偵查犯罪職權之公
    務員知悉犯罪事實及犯罪行為人前，即向該管公務員自承犯
    罪而為願受裁判之意思表示，即與上揭刑法規定「自首」之
    要件相符，而有減刑規定之適用。
  2.查本件被告甲○○於97年2 月16日19時因涉嫌附表三編號3.
    之搶奪案件經拘提到案後，即於97年2 月17日上午7 時警詢
    中，於警方僅因被害人辛○○、己○○、戊○○、庚○○、
    丁○○及癸○○報案而知悉犯罪事實，惟尚無法確切知悉犯
    罪行為人為何人時，即主動向承辦員警自承自己為附表一、
    附表二編號1.2.3.及附表三編號1.2.犯罪事實之犯罪行為人
    ，並為願受裁判之表示（見97年度偵字第773 號偵查卷第18
    ～36頁），核其所為雖係因受他案訊問時一併供出，但與其
    自首之效力，仍不生影響，是就附表一、附表二編號1.2.3.
    及附表三編號1.2.之犯行，爰依刑法第62條之規定減輕其刑
    ，且因被告有累犯加重刑度規定之適用，並依刑法第71條之
    規定先加後減之。至附表二編號4.及附表三編號3.之犯行，
    被告甲○○乃遲至97年4 月14日本院訊問時始行坦承（見本
    院卷97年4 月14日被告甲○○訊問筆錄第4～5頁），遠在97
    年3 月10日內政部警政署刑事警察局刑紋字第0970032919號
    鑑驗書作成，確認被告甲○○與乙○○涉犯附表二編號4.竊
    盜犯行；及被告乙○○於97年2 月17日坦承與被告甲○○共
    犯附表三編號3.搶奪犯行之後，而「已發覺」被告甲○○涉
    嫌附表二編號4.及附表三編號3.之犯行，此部分自無自首規
    定之適用，附此說明。
  3.至被告乙○○雖坦承全部犯行，惟本院認為尚不成立自首，
    僅得作為量刑之考量：
  (1)就附表一、附表二編號1.2.3.及附表三編號1.2.之犯行而言
    ：因警方早先業於97年2 月17日上午7 時許因被告甲○○就
    上開犯行為自白（見97年度偵字第773 號偵查卷第18～30頁
    ），有確切之根據得為合理之可疑，「已發覺」被告乙○○
    涉犯上開犯行。故被告乙○○雖於97年2 月17日14時許警詢
    時就警方之詢問均保持沈默，及於同日20時許於臺灣苗栗地
    方法院檢察署檢察官偵訊時坦承犯行（見97年度偵字第 773
    號偵查卷第154～159頁），惟終究不得謂係對於未發覺之犯
    罪坦承，而不符合自首規定。
  (2)就附表二編號4.竊取被害人壬○○所有車號ML-5197 號自小
    客車及：被告乙○○乃遲至97年4 月14日本院訊問時始行坦
    承本件犯行（見本院卷97年4 月14日被告乙○○訊問筆錄第
    6～7頁），而在97年3 月10日內政部警政署刑事警察局刑紋
    字第0970032919號鑑驗書（見97年度偵字第773 號偵查書第
    216 、217頁），確認車牌號碼ML-5197號自小客車上所採得
    之指紋經鑑定為被告乙○○所有之後，故無自首適用之可能
    ，乃屬當然。
  (3)就附表三編號3.搶奪被害人丙○○所有黑色皮包1 只之犯行
    而言：因警方乃係於97年2 月17日日間「於被告乙○○住處
    」搜得記載有被害人丙○○住址之紙條1 張，經向被害人查
    證，有確切之根據得為合理之可疑，「已發覺」被告乙○○
    涉犯上開犯行（見97年度偵字第964 號偵查卷第7 頁），故
    被告乙○○於97年2 月17日晚間18時許警詢時雖坦承附表三
    編號3.之搶奪被害人丙○○所有黑色皮包1 只，惟已不合於
    自首「未發覺」犯罪之定義，當無減刑規定之適用。
  (三)量刑理由之說明：
    爰審酌被告甲○○及乙○○素行不良，甫受有期徒刑執行完
    畢，仍不知悛悔，而其本件犯行更涉有持兇器竊盜或以趁人
    不備之方式搶奪，均致被害人精神上恐懼及人身安全重大危
    害，且渠等前後多次犯行，於社會安寧生活之損害甚鉅，惡
    性非輕，實應嚴懲重罰，惟審酌被告等犯後均能於偵審中坦
    承犯行，知所悔悟，態度良好，及其各別之犯罪動機、目的
    、手段、所生危害、智識程度及被告甲○○前有多次竊盜犯
    行，仍未能知所警惕，本案涉入竊盜犯行之情節亦較重，並
    審酌公訴人請求就每件竊盜量處有期徒刑1 年6 月、每件搶
    奪量處有期徒刑3 年等一切情狀，分別量處如主文所示之刑
    ，並定其應執行之刑，以收矯正實效。
  (四)被告等持供行竊用之扳手1 支、鑰匙1 支，雖分別係被告甲○○、乙○○所有而供犯罪所用之物，且客觀上亦不能證明
    業已滅失，惟並未扣案，為免將來執行之困難，爰不予宣告
    沒收，併此敘明。
三、適用之法律：
  (一)刑事訴訟法第299 條第1 項前段。
  (二)刑法第320 條第1 項、第321 條第1 項第3 款、第325 條第
    1 項、第28條、第47條第1 項、第62條、第71條、第51條第
    5 款。
  (三)刑法施行法第1 條之1 。
本案經檢察官李基彰到庭執行職務。
中    華    民    國    97    年    5     月    22    日
                  刑事第二庭法  官  林靜雯
以上正本證明與原本無異。
如不服本判決，應於判決送達後10日內向本院提出上訴狀（應抄
附繕本），其未敘述上訴理由者，應於上訴期間屆滿後20日內補
提理由書狀於本院，上訴於臺灣高等法院臺中分院。告訴人或被
害人如對於本判決不服者，應具備理由請求檢察官上訴，其上訴
期間之計算係以檢察官收受判決正本之日期為準。
                            書記官  劉千瑄
中    華    民    國    97    年    5     月    22    日
附表一（加重竊盜罪部分）：
┌──┬────┬────┬─────┬─────┬────┬────┬─────┐
│編號│犯罪時間│犯罪地點│行竊方式、│竊取財物（│所犯法條│自首認定│宣告之主刑│
│    │        │        │工具      │及被害人）│及罪名  │        │          │
├──┼────┼────┼─────┼─────┼────┼────┼─────┤
│1   │97年1月 │苗栗縣苗│由乙○○擔│辛○○所有│刑法第  │被告李政│甲○○有期│
│    │間某日8 │栗市玉苗│任把風工作│之車牌號碼│321 條第│輝符合自│徒刑壹年肆│
│    │時許    │里西勢美│，由甲○○│MJ-5273號 │1項第3款│首要件  │月        │
│    │        │北8 2號 │持客觀上可│自小客車車│之攜帶兇│        │          │
│    │        │前      │供為兇器使│牌2面     │器竊盜罪│        │乙○○有期│
│    │        │        │用之扳手1 │          │        │        │徒刑壹年貳│
│    │        │        │支行竊    │          │        │        │月        │
└──┴────┴────┴─────┴─────┴────┴────┴─────┘
附表二（竊盜罪部分）：
┌──┬────┬────┬─────┬─────┬────┬────┬─────┐
│編號│犯罪時間│犯罪地點│行竊手法  │竊取財物及│所犯法條│自首認定│宣告之主刑│
│    │        │        │          │被害人    │及罪名  │        │          │
├──┼────┼────┼─────┼─────┼────┼────┼─────┤
│1   │97年1月 │苗栗縣苗│由乙○○將│己○○所有│刑法第32│被告李政│甲○○有期│
│    │14日7時 │栗市建功│自備鑰匙交│之車牌號碼│0條第1項│輝符合自│徒刑壹年  │
│    │20分    │里25 鄰 │予甲○○後│LU-7573號 │之竊盜罪│首要件  │          │
│    │        │民族路74│擔任把風工│自小客車1 │        │        │乙○○有期│
│    │        │號前    │作，再由李│部        │        │        │徒刑壹年  │
│    │        │        │政輝下手竊│          │        │        │          │
│    │        │        │取之。    │          │        │        │          │
├──┼────┼────┼─────┼─────┼────┼────┼─────┤
│2   │97年1月 │苗栗縣苗│由乙○○將│戊○○所有│刑法第  │被告李政│甲○○有期│
│    │17日11時│栗市僑育│自備鑰匙交│之車牌號碼│320條第 │輝符合自│徒刑壹年  │
│    │許      │街南光新│予甲○○後│H2-8253號 │1項之竊 │首要件  │          │
│    │        │村入口處│擔任把風工│自小客車1 │盜罪    │        │乙○○有期│
│    │        │        │作，再由李│部        │        │        │徒刑壹年  │
│    │        │        │政輝下手竊│          │        │        │          │
│    │        │        │取之。    │          │        │        │          │
├──┼────┼────┼─────┼─────┼────┼────┼─────┤
│3   │97年1月 │苗栗縣苗│由乙○○將│庚○○所有│刑法第  │被告李政│甲○○有期│
│    │18日6時 │栗市中山│自備鑰匙交│之車牌號碼│320條第 │輝符合自│徒刑壹年  │
│    │30分    │路413 號│予甲○○後│W5-8258號 │1項之竊 │首要件  │          │
│    │        │前      │擔任把風工│自小客車1 │盜罪    │        │乙○○有期│
│    │        │        │作，再由李│部        │        │        │徒刑壹年  │
│    │        │        │政輝下手竊│          │        │        │          │
│    │        │        │取之。    │          │        │        │          │
├──┼────┼────┼─────┼─────┼────┼────┼─────┤
│4   │97年2月8│桃園縣楊│由乙○○將│壬○○所有│刑法第  │被告2 人│甲○○有期│
│    │日19時許│梅鎮中山│自備鑰匙交│之車牌號碼│320條第 │均不符合│徒刑壹年貳│
│    │        │北路1段 │予甲○○後│ML-5197號 │1項之竊 │自首要件│月        │
│    │        │12巷2弄 │擔任把風工│自小客車1 │盜罪    │        │          │
│    │        │25號前  │作，再由李│部        │        │        │乙○○有期│
│    │        │        │政輝下手竊│          │        │        │徒刑壹年  │
│    │        │        │取之。    │          │        │        │          │
└──┴────┴────┴─────┴─────┴────┴────┴─────┘
附表三（搶奪罪部分）：
┌──┬─────┬─────┬──────┬──────┬────┬────┬──────┐
│編號│ 犯罪時間 │ 犯罪地點 │  行搶方式  │搶奪財物及被│所犯法條│自首認定│ 宣告之主刑 │
│    │          │          │            │害人        │及罪名  │        │            │
├──┼─────┼─────┼──────┼──────┼────┼────┼──────┤
│1   │97年1月16 │苗栗縣苗栗│由甲○○駕駛│丁○○所有之│刑法第  │被告李政│甲○○有期徒│
│    │日20時45分│市○○街與│車牌號碼LU-7│黑色手提包1 │325 條第│輝符合自│刑壹年參月  │
│    │許        │大同路口  │573號自小客 │只（內有黑色│1項之搶 │首要件  │            │
│    │          │          │車搭載乙○○│小皮夾1只、 │奪罪    │        │乙○○有期徒│
│    │          │          │，駛近丁○○│遠東商業銀行│        │        │刑壹年伍月  │
│    │          │          │，並趁其不及│提款卡1張、 │        │        │            │
│    │          │          │防備之際，由│全民健康保險│        │        │            │
│    │          │          │乙○○下手行│卡1張、廠牌 │        │        │            │
│    │          │          │搶          │摩托羅拉門號│        │        │            │
│    │          │          │            │0000 000000 │        │        │            │
│    │          │          │            │號行動電話1 │        │        │            │
│    │          │          │            │支、現金新臺│        │        │            │
│    │          │          │            │幣（下同）60│        │        │            │
│    │          │          │            │元）        │        │        │            │
├──┼─────┼─────┼──────┼──────┼────┼────┼──────┤
│2   │97年1月18 │苗栗縣苗栗│由甲○○駕駛│癸○○藍色手│刑法第32│被告李政│甲○○有期徒│
│    │日6時30分 │市○○街11│車牌號碼W5-8│提包1只（內 │5條第1項│輝符合自│刑壹年肆月  │
│    │          │1巷2號前  │258號自小客 │有國民身分證│之搶奪罪│首要件  │            │
│    │          │          │車（懸掛MJ-5│、國民健康保│        │        │乙○○有期徒│
│    │          │          │273 號車牌）│險卡、中華郵│        │        │刑壹年陸月  │
│    │          │          │搭載乙○○，│政股份有限公│        │        │            │
│    │          │          │駛近癸○○，│司存摺、合作│        │        │            │
│    │          │          │並趁其不及防│金庫銀行存摺│        │        │            │
│    │          │          │備之際，由廖│、印章，現金│        │        │            │
│    │          │          │煥國下手行搶│1萬8 仟元） │        │        │            │
├──┼─────┼─────┼──────┼──────┼────┼────┼──────┤
│3   │97年2月8日│苗栗縣苗栗│由甲○○駕駛│丙○○所有黑│刑法第32│被告2 人│甲○○有期徒│
│    │23時45分許│市文山里文│車牌號碼    │色皮包1只（ │5條第1項│均不符合│刑壹年捌月  │
│    │          │城街23號前│ML-5197號自 │內有涂展榮、│之搶奪罪│自首要件│            │
│    │          │          │小客車（懸掛│涂仲偉、涂哲│        │        │乙○○有期徒│
│    │          │          │WH-0 985號車│寧之國民身分│        │        │刑壹年捌月  │
│    │          │          │牌）搭載廖煥│證、2410-H B│        │        │            │
│    │          │          │國，駛近王淑│號自小客車行│        │        │            │
│    │          │          │絮，並趁其不│照、H2-8525 │        │        │            │
│    │          │          │及防備之際，│號自小客車鑰│        │        │            │
│    │          │          │由乙○○下手│匙1串、門號 │        │        │            │
│    │          │          │行搶        │000000 0000 │        │        │            │
│    │          │          │            │號行動電話1 │        │        │            │
│    │          │          │            │支、現金17萬│        │        │            │
│    │          │          │            │元）        │        │        │            │
└──┴─────┴─────┴──────┴──────┴────┴────┴──────┘
附錄：本判決論罪科刑法條全文
刑法第320 條（普通竊盜罪）
意圖為自己或第三人不法之所有，而竊取他人之動產者，為竊盜
罪，處5 年以下有期徒刑、拘役或5 百元以下罰金。
意圖為自己或第三人不法之利益，而竊佔他人之不動產者，依前
項之規定處斷。
前二項之未遂犯罰之。
刑法第321 條（加重竊盜罪）
犯竊盜罪而有左列情形之一者，處6 月以上、5 年以下有期徒刑
：
一  於夜間侵入住宅或有人居住之建築物、船艦或隱匿其內而犯
    之者。
二  毀越門扇、牆垣或其他安全設備而犯之者。
三  攜帶兇器而犯之者。
四  結夥三人以上而犯之者。
五  乘火災、水災或其他災害之際而犯之者。
六  在車站或埠頭而犯之者。
前項之未遂犯罰之。
刑法325 條第1 項（搶奪罪）
意圖為自己或第三人不法之所有，而搶奪他人之動產者，處6月
以上5 年以下有期徒刑。
因而致人於死者，處無期徒刑或7年以上有期徒刑，致重傷者，
處3 年以上10 年以下有期徒刑。
第1 項之未遂犯罰之。


司法院資訊處製作；財團法人民間司法改革基金會備份。
